【裁判字號】    89,訴,304
【裁判日期】    890828
【裁判案由】    搶奪
【裁判全文】
臺灣板橋地方法院刑事判決                          八十九年度訴字第三０四號
    公  訴  人  臺灣板橋地方法院檢察署檢察官
    被      告  卯○○
右列被告因搶奪等案件，經檢察官提起公訴（八十八年度偵字第一六九八六號、第二
二三七一號）及移送併案審理（八十九年度偵字第六六二四號、第六六二一號、臺灣
桃園地方法院檢察署八十九年度偵緝字第二八二號、八十八年度偵字第一八八九九號
、八十九年度偵緝字第三四０號），本院判決如左：
    主  文
卯○○連續意圖為自己不法之所有，以詐術使人將本人之物交付，處有期徒刑壹年肆
月；又連續意圖為自己不法之所有，而搶奪他人之動產，處有期徒刑貳年捌月；應執
行有期徒刑年拾月。
    事  實
一、卯○○明知無付款能力，亦無付款準備，竟基於意圖為自己不法所有之概括犯意
    ，自民國八十七年十一月間起至八十八年八月二十六日止，假買賣之名行詐取財
    物之實，連續四次為如下（一）之詐欺行為，其中更趁人不備之際，變更詐欺取
    財犯意為搶奪犯意，而連續八次為如下（二）之搶奪行為，得手後並將詐得及搶
    得之財物變賣現金花用、送人或放置在臺北縣板橋市○○○路二十六號九樓之十
    六室租處內：
（一）於八十七年十一月初，冒名「陳聖文」打電話向龍鉦電腦科技有限公司（下
      稱龍鉦公司）表示欲購買手提電腦一部（含軟體一套），雙方約在臺東縣臺東
      市某漢堡店交貨，龍証公司職員壬○○即依約將所購電腦送至該店，卯○○進
      而向壬○○佯稱該漢堡店為家人所經營，可將電腦先行交付，並請壬○○將電
      腦軟體幫忙放在店內，壬○○不疑有詐陷於錯誤，而將電腦交給卯○○，當壬○○轉身放置電腦軟體時，卯○○即趁機逃離現場，壬○○始悉受騙。得手後
      ，卯○○即於同年月三日，在臺北市○○路、民生西路口，將所詐得之電腦以
      新台幣（下同）二萬元價格出賣予不知情之林佳諺（另經檢察官為不起訴處分
      ），並應林佳諺要求簽立切結書，卯○○即另行起意假冒「陳聖文」名義偽造
      該切結書（偽造私文書部分未據起訴）。於八十八年二月四日，冒名「陳志
      文」打電話向設址臺北市○○○路○段一八五巷二十四號一樓樺舟企業有限公
      司（下稱樺舟公司）表示欲購買手提式影印機十六台，雙方約定於翌日（即五
      日）上午十一時許，在臺北市○○區○○街某洗衣店交貨，樺舟公司職員乙○○即依約駕駛車號ＡＦ─三三五二號車子載運所購影印機至該店，卯○○進而
      向乙○○佯稱該洗衣店為其胞兄所經營，而其住處就在附近，但因巷道狹窄，
      其對路況較熟，要求乙○○在洗衣店等候，將車子交其駕駛至住處卸貨，乙○○不疑有詐陷於錯誤，而交付上開影印機，嗣卯○○駕車駛離現場後未再回原
      處交付貨款，乙○○始悉受騙（卯○○意在詐取影印機，駛離車子之行為尚不
      構成犯罪）。於八十八年五月間，冒名「楊忠警」打電話向設址臺北市○○○路一０二號六樓台灣全錄股份有限公司（下稱全錄公司）表示欲購買ＳＧＩ
      電腦一部（含螢幕、主機、鍵盤各一個及喇叭二個），雙方約定在臺北市○○
      區○○路某洗衣店交貨，全錄公司職員癸○○即依約搭乘計程車載運所購電腦
      至該店，卯○○進而向癸○○佯稱該洗衣店為其胞姊所經營，而其住處就在該
      店後門，因其本人在販賣大補帖不希望被發現，要求癸○○下車由其搭計程車
      去住處卸貨再付款，癸○○不疑有詐陷於錯誤，而交付上開電腦，嗣卯○○坐
      車離開現場後未再回原處交付貨款，癸○○始悉受騙。於八十八年五月二十
      六日，冒名「卓忠警」打電話向設址臺北縣中和市○○路○段三四六號九樓優
      派國際股份有限公司（下稱優派公司）表示欲購買液晶投影機二台，雙方約定
      在臺北市○○街五十九號「喜悅乾洗名店」交貨，優派公司職員辛○○即依約
      駕駛車子（車號不詳）載運所購投影機至該店，卯○○進而向辛○○佯稱該店
      為其胞兄所經營，要求辛○○將投影機卸貨在該店交付，二人再一起至轉角處
      之「九信銀行」領錢支付貨款，辛○○不疑有詐陷於錯誤，而交付上開投影機
      ，而卯○○在假意進入銀行領錢後，即乘機呼叫計程車返回該店搬走投影機，
      辛○○遲遲未見卯○○領錢出來始悉受騙。
（二）於八十八年四月初，冒名「忠警」打電話向設址臺北縣汐止市○○街一六九
      巷三十一號四樓遠見科技有限公司（下稱遠見公司）表示欲購買哈電族電子字
      典五百台，雙方先約在同年月十四日上午，在臺北市信義區○○○路某洗衣店
      洽談，遠見公司職員丁○○即依約前往，卯○○即向丁○○佯稱該洗衣店為其
      家人所經營，可約於同日下午一時許在該處交貨，嗣丁○○則回公司駕駛車號
      ＩＭ─六四二九號車子載運所購電子字典至該店，卯○○見丁○○前來即上車
      ，進而要求丁○○將車子交其駕駛至店門後的巷內卸貨，惟在尚未交付前，丁○○見洗衣店老闆娘來出，以為是卯○○母親，乃下車打招呼，不料卯○○竟
      乘丁○○不備之際，公然將車子駛離現場而搶奪上開電子字典。於八十八年
      四月二十七日，冒名「李忠警」打電話向設址臺北縣新莊市五股工業區○○○
      路一０五號永福電器股份有限公司（下稱永福公司）表示欲購買光碟機五十二
      台（含五十二套ＤＶＤ片），雙方約定於同年月二十九日下午二時許，在同市
      ○○街一五二號「中誠洗衣店」交貨，永福公司職員寅○○及司機王宏鑫即依
      約駕駛車號ＳＵ─七二四六號車子載運所購光碟機至該店，卯○○進而向該二
      人佯稱洗衣店為其胞兄所經營，請司機至店內喝茶，並向寅○○稱其住處在後
      面巷內，但因巷道狹窄，其對路況較熟，且住處大樓有指紋辨識系統，要求寅
      ○○將車子交其駕駛至住處卸貨，在車行途中，尚未交貨前，卯○○乃故意撞
      倒停放路邊之機車，趁寅○○下車扶起機車疏於防備之際，迅速駕車駛離現場
      而搶奪上開光碟機。於八十八年五月間打電話向設址臺北市○○區○○路五
      段三六０巷十五號五樓理銘科技股份有限公司（下稱理銘公司）表示欲購買光
      碟片三萬片，雙方約定於同年月十九日，在臺北縣中和市○○街某洗衣店交貨
      ，理銘公司職員丙○○即對外叫車載運所購光碟片至該店，卯○○進而向丙○○佯稱洗衣店為其胞兄所經營，請司機至店內等候，並向丙○○稱其工作室在
      附近，但其對路況較熟，要求將車子交其駕駛至工作室卸貨，在車行途中，尚
      未交貨前，卯○○又向丙○○謊稱有東西放在洗衣店忘記拿，請代為取來，卯
      ○○即趁丙○○下車疏於防備之際，迅速駕車駛離現場而搶奪上開光碟片。
      於八十八年五月二十日，冒名「董忠警」打電話向設址高雄縣鳳山市火鶴實業
      公司（下稱火鶴公司）表示欲購買汽車芳香劑六千支，雙方約定於同年六月六
      日，在高雄市○○區○○街五十二號前交貨，火鶴公司職員己○○即依約駕駛
      車號ＶＰ─五０五九號車子載運所購芳香劑至該處，卯○○進而向己○○佯稱
      至附近倉庫卸貨，並要求將車子交其駕駛，在車行途中，尚未交貨前，卯○○
      乃故意撞倒停放路邊之機車，趁己○○下車扶起機車疏於防備之際，迅速駕車
      駛離現場而搶奪上開芳香劑，幸經己○○發覺，追至同市○鎮區○○路三號前
      即逮獲，並報警處理。於八十八年六月間打電話向設址臺北縣新莊市○○○
      路○段七十六巷一弄七號一樓快馹電信股份有限公司（下稱快馹公司）表示欲
      購買電腦二十組（含主機、軟體、鍵盤、滑鼠、操作手冊各二十個）及伺服器
      二台（起訴書漏載伺服器），雙方約定於同年月二十四日，在臺北市○○街某
      洗衣店交貨，快馹公司職員丑○○即依約與司機陳文清駕駛車子（車號不詳）
      載運所購電腦及伺服器至該店，卯○○進而向二人佯稱洗衣店為其家人所經營
      ，請司機至店內等候，並向丑○○稱其住處在附近巷內，但其對路況較熟，要
      求將車子交其駕駛至住處卸貨，在車行途中，尚未交貨前，卯○○又向丑○○
      謊稱有文件放在洗衣店忘記拿，請代為取來，嗣卯○○即趁丑○○下車疏於防
      備之際，迅速駕車駛離現場而搶奪上開電腦及伺服器。於八十八年七月間，
      冒名「鐘先生」打電話向設址臺北市○○區○○路三段二號十樓興建東科技有
      限公司（下稱興建東公司）表示欲購買網路交換器三台及網路路由器一台，雙
      方約在同年月十四日上午十一時許，在同路四段三十六巷二之四號某洗衣店交
      貨，興建東公司職員庚○○即依約駕駛車號Ｐ六─一一五號車子載運所購物品
      至該店，卯○○進而向庚○○佯稱該店為其父親所經營，且其住處在附近，由
      其駕車至住處取支票來付款，庚○○心想一同前往而尚未交貨，惟恰巧接到客
      戶來電，不料卯○○竟乘庚○○接聽電話疏未防備之際，公然將車子駛離現場
      而搶奪交換器及路由器。於八十八年七月二十日，冒名「方忠警」（起訴書
      誤載為李忠警）打電話向設址臺北市中正區○○○路○段十七號五樓米狄亞科
      技有限公司（下稱米狄亞公司）表示欲購買燒錄器六台及其零件ＣＤ─Ｒ十台
      、空白ＣＤ六百片，雙方約定於翌日（即二十一日）下午五時五十分許，在同
      段四十一號「祥佑洗衣店」交貨，米狄亞公司職員陶國菁（起訴書誤載為子○○）即依約駕駛車號ＤＦ─二八三五號車子載運所購物品至該店，卯○○進而
      向陶國菁佯稱洗衣店為其胞兄所經營，並稱其住處在附近，但其對路況較熟，
      要求將車子交其駕駛至住處卸貨，在車行至同區○○街三十二巷八號，尚未交
      貨前，卯○○乃故意撞倒停放路邊之機車，並趁陶國菁下車扶起機車疏於防備
      之際，迅速駕車駛離現場而搶奪上開燒錄器及其零件ＣＤ─Ｒ、空白ＣＤ。
      於八十八年八月二十二日，冒名「鍾警」打電話向設址臺北市○○○路○段一
      六０號三樓之三安茂科技股份有限公司（下稱安茂公司）表示欲購買液晶投影
      機四台，雙方約定於同年月二十六日，在臺北市○○區○○街三四八巷七號前
      交貨，安茂公司職員甲○○即依約駕駛車號ＢＮ─五一七三號車子載運所購物
      品及另一客戶訂購之手提電腦一部至該處，卯○○進而向甲○○稱其住處在隔
      壁，但因住處地下室有指紋辯識系統，要求將車子交其駕駛至住處卸貨，在車
      行途中，尚未交貨前，卯○○乃故意撞倒停放路邊之機車，並趁甲○○下車扶
      起機車疏於防備之際，迅速駕車駛離現場而搶奪上開投影機及手提電腦（以上
      卯○○均意在搶奪所訂購之物品，駛離車子之行為尚不構犯罪）。
二、嗣另於八十八年十月五日晚上九時許，經警在上址租處內查獲，並扣得如附表所
    示之物品（其中編號七、八、十二、二十、二十四〔丑○○誤領回者〕、二十五
    物品，係卯○○所有，並非詐得或搶得之贓物，其餘物品則已發還被害人）。
三、案經臺北市政府警察局中正第一分局（下稱中正一分局）報請臺灣臺北地方法院
    檢察署檢察官（下稱北檢檢察官）呈請臺灣高等法院檢察署（下稱高檢署）核轉
    及中正一分局報請臺灣板橋地方法院檢察署檢察官（下稱戊○檢察官）偵查起訴
    暨由中正一分局報請戊○檢察官、高雄市政府警察局前鎮分局報請臺灣高雄地方
    法院檢察署檢察官呈請高檢署核轉臺灣桃園地方法院檢察署檢察官（下稱桃檢檢
    察官）、中正一分局報請北檢檢察官呈請高檢署核轉桃檢檢察官、戊○檢察官及
    北檢檢察官自動檢舉後呈請高檢署核轉桃檢檢察官移送併案審理。
    理  由
一、右揭事實，迭據被告卯○○於警訊及偵審中坦承不諱，核與證人即龍証公司、樺
    舟公司、全錄公司、優派公司、遠見公司、永福公司、理銘公司、火鶴公司、興
    建東公司、快馹公司、米狄亞公司、安茂公司職員壬○○、乙○○、癸○○、辛○○、丁○○、寅○○、丙○○、己○○、庚○○、丑○○、陶國菁、甲○○於
    警訊或偵審中證述遭詐欺及搶奪之情節相符，並有贓物領領保管收據共十一紙附
    卷可稽。罪證明確，被告犯行洵堪認定。
二、查被告明知無付款能力，亦無付款準備，竟基於意圖為自己不法所有之概括犯意
    ，假買賣之名行詐取財物之實，使他人陷於錯誤而交付所購電腦產品等財物之行
    為，核係觸犯刑法第三百三十九條第一項之詐欺取財罪（指事實欄一、（一）
    之犯行），而公訴人已於犯罪事實欄內敘及詐欺財取財之事實，僅漏引法
    條而已，附此敘明；次查被告於行詐騙行為之際，復趁人不備，變更詐欺取財犯
    意為搶奪犯意，以駕車訊速離開現場之方式，公然搶奪他人電腦產品等財物之行
    為，則係觸犯同法第三百二十五條第一項之搶奪罪（指事實欄一、（二）
    之犯行）。再被告先後多次詐欺取財及搶奪之犯行，均時間緊接，所
    犯又各係構成犯罪要件相同之罪名，顯各係基於概括犯意為之，皆為連續犯，均
    應依刑法第五十六條之規定以一罪論，並加重其刑，公訴人雖未就事實欄一、（
    一）之詐欺取財及事實欄一、（二）之搶奪等犯行提起公訴，
    惟此部分犯行與公訴人起訴部分各有連續犯裁判上一罪之關係，已如前述，應為
    起訴效力所及，且經檢察官移送併辦，本院自當一併加以審理。另被告所犯上開
    二罪，犯意各別，行為互殊，應分論併罰。爰審酌被告之品行、智識程度、不思
    以正當手段購買物品，反以行詐及乘人不備之際，駕車離開現場之手段，不法取
    得他人財物，且連續多次行詐及搶奪，目無法紀，惡性重大，及取得財物價值甚
    鉅，對他人造成之損害程度非輕，惟於犯罪後坦承犯行尚具悔意等一切情狀，各
    量處如主文所示之刑，以示懲儆，並依刑法第五十一條第五款規定，定其應執行
    之刑。
三、至被告雖於八十四年間因詐欺、竊盜案件，經臺灣士林地方法院、本院各判處有
    期六月、八月，均上訴臺灣高等法院駁回確定，應執行有期徒刑一年，於八十六
    年五月二十日縮刑期滿執行完畢，惟被告另於八十五年間因搶奪、違反懲治盜匪
    條例案件，分別經本院、臺灣臺東地方法院判處有期徒刑二年六月、九年確定（
    應執行有期徒刑九年，現正執行中），此二罪與前開竊盜罪，係於裁判確定前犯
    之，此有臺灣高等法院檢察署刑案紀錄簡覆表在卷可徵，合於刑法第五十一條數
    罪併罰之規定，本應依同法第五十一條第五款規定將該三罪定應執行刑，再將此
    應執行之刑執行完畢，始可謂均已執行完畢，然迄未經定應執行刑，則被告所犯
    上開判處六月、八月有期徒刑之罪，自不得以執行完畢論。從而，被告犯本案二
    罪，尚不構成累犯，併予敘明。
據上論斷，應依刑事訴訟法第二百九十九條第一項前段，刑法第五十六條、第三百三
十九條第一項、第三百二十五條第一項、第五十一條第五款，罰金罰鍰提高標準條例
第一條前段，判決如主文。
本案經檢察官楊四猛到庭執行職務。
中      華      民      國      八十九      年     八     月   二十八   日
                          台灣板橋地方法院刑事第三庭
                                          法  官  趙  義  德
右正本證明與原本無異。
如不服本判決應於送達後十日內向本院提出上訴狀。
                                          書記官  張  慧  玲
中      華      民      國      八十九      年     九     月     四     日
附錄本案論罪科刑法條全文：
刑法第三百二十五條第一項：
意圖為自己或第三人不法之所有，而搶奪他人之動產者，處六月以上五年以下有期徒
刑。
刑法第三百三十九條第一項：
意圖為自己或第三人不法之所有，以詐術使人將本人或第三人之物交付者，處五年以
下有期徒刑、拘役或科或併科一千元以下罰金。
附表
┌───────────────────────────────────┐
│中正第一分局查獲卯○○涉嫌準強盜、搶奪等案贓物清冊                    │
├──┬──────┬───────┬──────────┬───┬──┤
│編號│品        名│  廠裨（型式）│型                號│數  量│備考│
├──┼──────┼───────┼──────────┼───┼──┤
│ １ │燒錄器      │Copy all      │B040480             │壹台  │    │
├──┼──────┼───────┼──────────┼───┼──┤
│ ２ │燒錄器      │Copy all      │B040482             │壹台  │    │
├──┼──────┼───────┼──────────┼───┼──┤
│ ３ │燒錄器      │Copy all      │B040484             │壹台  │    │
├──┼──────┼───────┼──────────┼───┼──┤
│ ４ │燒錄器      │Copy all      │B040486             │壹台  │    │
├──┼──────┼───────┼──────────┼───┼──┤
│ ５ │燒錄器      │Copy all      │B040487             │壹台  │    │
├──┼──────┼───────┼──────────┼───┼──┤
│ ６ │燒錄器      │Copy all      │B040495             │壹台  │    │
├──┼──────┼───────┼──────────┼───┼──┤
│ ７ │DVD播放器   │RAITE AV Phile│P13Ｚ000000000 0.2B  │壹台  │    │
├──┼──────┼───────┼──────────┼───┼──┤
│ ８ │列表機      │Hp. Pro 1175C.│SGB92C06MF          │壹台  │    │
├──┼──────┼───────┼──────────┼───┼──┤
│ ９ │鍵盤        │COMPAO 123141-│B13BAOL39H317Y      │壹具  │    │
│    │            │105           │                    │      │    │
├──┼──────┼───────┼──────────┼───┼──┤
│ １０ │鍵盤        │COMPAO 123141-│B13BAOL39GZ13       │壹具  │    │
│    │            │105           │                    │      │    │
├──┼──────┼───────┼──────────┼───┼──┤
│  │鍵盤        │COMPAO 123758-│BOA090D39HK3MU      │壹具  │    │
│    │            │001           │                    │      │    │
├──┼──────┼───────┼──────────┼───┼──┤
│  │卡拉OK影音擴│CS Audio      │C10392              │壹台  │    │
│    │大器        │              │                    │      │    │
├──┼──────┼───────┼──────────┼───┼──┤
│  │電腦（含螢幕│SGI           │                    │壹組  │    │
│    │主機、鍵盤、│              │                    │      │    │
│    │喇叭）      │              │                    │      │    │
├──┼──────┼───────┼──────────┼───┼──┤
│  │電腦（含主機│COMPAQ        │                    │壹組  │    │
│    │、鍵盤）    │              │                    │      │    │
├──┼──────┼───────┼──────────┼───┼──┤
│  │液晶投影機  │SHARP XG-NV6XU│000000000           │壹台  │    │
├──┼──────┼───────┼──────────┼───┼──┤
│  │液晶投影機  │SHARP XG-NV6XU│000000000           │壹台  │    │
├──┼──────┼───────┼──────────┼───┼──┤
│  │電腦插座轉換│3com Switeh   │0000000NV29E7CD8    │壹台  │    │
│    │器（網路交換│3300          │                    │      │    │
│    │器）        │              │                    │      │    │
├──┼──────┼───────┼──────────┼───┼──┤
│  │電腦插座轉換│3com Switeh   │0000000NV29E7B38    │壹台  │    │
│    │器（網路交換│3300          │                    │      │    │
│    │器）        │              │                    │      │    │
├──┼──────┼───────┼──────────┼───┼──┤
│  │電腦插座轉換│3com Espl-340 │45WV00DC46          │壹台  │    │
│    │器（網路路由│              │                  │      │    │
│    │器）        │              │                    │      │    │
├──┼──────┼───────┼──────────┼───┼──┤
│  │喇叭        │SHENG-LIN     │                    │貳個  │    │
│    │            │S-26V         │                    │      │    │
├──┼──────┼───────┼──────────┼───┼──┤
│  │空白光碟片  │MIET TYPE74   │                    │箱  │    │
│    │            │68OMB         │                    │      │    │
├──┼──────┼───────┼──────────┼───┼──┤
│  │掃瞄器（即手│Canon FC220   │                    │壹個  │    │
│    │提式影印機）│              │                    │      │    │
├──┼──────┼───────┼──────────┼───┼──┤
│  │軟體（含使用│Compaq        │                    │套  │    │
│    │手冊）      │              │                    │      │    │
├──┼──────┼───────┼──────────┼───┼──┤
│  │電腦螢幕    │Acer 7277C    │0000000000000       │壹台  │    │
│    │            │              │00569P61451         │      │    │
├──┼──────┼───────┼──────────┼───┼──┤
│  │贓款（新台幣│              │                    │壹萬零│    │
│    │）          │              │                    │壹佰元│    │
│    │            │              │                    │正    │    │
└──┴──────┴───────┴──────────┴───┴──┘


司法院資訊處製作；財團法人民間司法改革基金會備份。
